【裁判字號】    96,交聲,1369
【裁判日期】    970107
【裁判案由】    違反道路交通管理處罰條例聲明異議
【裁判全文】
臺灣士林地方法院交通事件裁定        96年度交聲字第1369號
原處分機關  交通部公路總局臺北區監理所
異  議  人
即受處分人  乙○○男  36歲.
上列異議人即受處分人因違反道路交通管理處罰條例案件，對於
交通部公路總局臺北區監理所民國96年9 月14日北監自裁字裁40
-C00000000號裁決聲明異議（原舉發案號：臺北縣政府警察局舉
發違反道路交通管理事件通知單北縣警交字第C00000000 號），
本院裁定如下：
    主  文
異議駁回。
    理  由
一、按道路交通標誌、標線、號誌設置規則第206 條第5 款第1
    目規定：車輛面對圓形紅燈之行車管制號誌，表示禁止通行
    ，不得超越停止線或進入路口。復按汽車駕駛人，行經有燈
    光號誌管制之交岔路口闖紅燈者，處新臺幣（下同）1,800
    元以上5,400 元以下罰鍰；汽車駕駛人，違反前開規定者，
    除依原條款處罰鍰外，並記違規點數3 點，道路交通管理處
    罰條例第53條第1 項、第63條第1 項第3 款分別規定甚明。
二、原處分意旨略以：異議人即受處分人乙○○於民國96年5 月
    26日晚上9 時許，駕駛車牌號碼2W-3785 號自小客車，行經
    臺北縣八里鄉○○路○ 段147 巷口處，因闖紅燈違規，經執
    勤員警攔停當場舉發，依道路交通管理處罰條例第53條第1
    項規定，處罰鍰5,400 元，並依同條例第63條第1 項第3款
    （原處分漏載第3 款），記違規點數3 點。
三、異議意旨略以：警察局交通隊既已設臨時、固定之檢查點，
    在目前各交通隊其採證設備充足下，應輔以客觀之採證器材
    加以舉發交通違規事件，以讓舉發更客觀，伊當時主張未違
    規，但舉發員警未設採證器材，無法提供有效客觀之證據，
    只用「我用眼睛看到就算」來證明，不是客觀事實舉證，如
    果當天警察有照片的話，伊就不會有疑義了。伊當天只是闖
    黃燈，不是闖紅燈，當時伊還沒有進入路口，但是因為判斷
    煞車會很危險，所以就通過路口，伊一直未收到罰單，而無
    法申訴，卻裁決伊不繳納罰款，不符合事實，據此聲明異議
    云云。
四、經查：
  (一)異議人即受處分人乙○○於96年5 月26日晚上9 時許，駕駛
    車牌號碼2W-3785 號自小客車，行經臺北縣八里鄉○○路○
    段147 巷交岔路口處之事實，業據異議人自承在卷，並有臺
    北縣政府警察局北縣警交字第C00000000 號舉發違反道路交
    通管理事件通知單影本1 紙附卷可稽，此部分事實洵堪認定
    。按違反道路交通管理事件統一裁罰基準及處理細則第11條
    第1 項第1 款規定：「行為人有本條例（指道路交通管理處
    罰條例）之情形，經當場舉發者，應填記駕駛人或行為人姓
    名、性別、出生年月日、地址、身分證統一編號及車主姓名
    、地址、車牌號碼、車輛種類。被查獲之駕駛人或行為人為
    受處分人時，應於填記通知單後將通知聯交付該駕駛人或行
    為人簽名或蓋章收受之；拒絕簽章者，仍應將通知聯交付該
    駕駛人或行為人收受，並記明其事由及交付之時間；拒絕收
    受者，應告知其應到案時間及處所，並記明事由與告知事項
    ，視為已收受。」查本件異議人經舉發本件違規事實之臺北
    縣政府警察局蘆洲分局交通分隊員警甲○○當場攔停舉發後
    ，拒絕簽收舉發通知單等情，業經證人甲○○於本院調查時
    證述：異議人表示警員目視不算是證據，所以拒絕簽收舉發
    通知單，但我還是有告知異議人繳費的時間、地點，且我有
    紀錄在舉發通知單上等語在卷（參本院96年12月18日訊問筆
    錄第4 頁），並有前述舉發通知單影本1 紙在卷足憑，查證
    人甲○○於異議人拒絕簽收舉發通知單後，即於舉發通知單
    之違規事實欄上載明「拒簽收」，又於舉發通知單之上方明
    載「告知當事人繳費時間地點」等情，依前揭違反道路交通
    管理事件統一裁罰基準及處理細則第11條第1 項第1 款後段
    規定，應視為異議人已收受，而無庸再另行寄發舉發通知單
    。況異議人既經員警當場舉發有前述違規行為，復與執勤員
    警有言詞上之爭執，當對於有違規行為事件尚未終結情事知
    之甚詳，衡情尚難以異議人其後未收受交通罰單等辯詞，而
    認異議人未為收受舉發通知單之認定，是異議人已知悉被舉
    發之事實，該舉發通知應已生送達之效力，自無庸另行寄發
    舉發通知單，此合先敘明。
  (二)詰之證人甲○○到庭結證稱：當時我是在路口後方的100 公
    尺處執行違規舉發，因為當地民眾表示那邊闖紅燈的情形很
    嚴重，所以我們在那邊設點告發。因為那邊的車速很快，所
    以無法在路口20、30公尺處攔停，是在100 公尺處才攔停。
    本件我是看到違規人已經轉成紅燈3 、4 秒之後，才從路口
    過來。當時是晚上，沒有下雨，但是視線很清楚，當時沒有
    使用拍照舉證，因為警察局的經費不足，沒有辦法每個人都
    配置數位相機。我們舉發時，會有緩衝時間，都是習慣紅燈
    亮起3 秒之後闖越紅燈的才攔停舉發，3 秒之內的，就不會
    攔停。我確定違規人是紅燈之後，才進入路口，我攔停之後
    ，異議人表示沒有科學證據，以目視的不算。當時有兩個警
    員在執行勤務，是兩個警員都確定違規人有違規，才會舉發
    等語明確（參本院96年12月18日訊問筆錄），查證人甲○○
    與異議人素昧平生，並無嫌隙，係依法執行勤務之公務員，
    當無設詞誣陷致己身負偽證重罪之必要，且證人所證本件查
    獲經過事實，具體明確，佐以證人證述已執行取締交通勤務
    3 年多，舉發當時系爭路段雖為夜間，但沒有下雨、視線清
    楚，證人視力正常，堪認證人應無誤判違規事實之虞，其證
    詞應可採信，本院既查無證據足資證明員警有捏造事實違法
    取締之情事，則執勤警員本其維護交通秩序、安全職責所為
    之舉發，自應受到合法、正確之推定，其證言並無瑕疵而堪
    採信。
  (三)異議人雖質以：無證據不得依推斷認定為違規，原舉發機關
    並無法提出照相或錄影等證據證明伊違規云云，惟查行政程
    序法第36條規定：行政機關應依職權調查證據，不受當事人
    主張之拘束，對當事人有利及不利事項一律注意。準此，行
    政程序法有關證據之調查係採職權進行主義，由行政機關依
    職權運用可掌握之資料來源，以闡明事實之存在或不存在，
    故其得使用之證據方法，原則上應不受限制。又查道路交通
    管理處罰條例第7 條第1 項規定，道路交通管理之稽查，違
    規紀錄，由交通勤務警察，或依法令執行交通稽查任務人員
    執行之。是以執勤員警本其職責，依前開規定，於當場目擊
    之前提下，本有稽查交通違規紀錄之職權，況交通警員製單
    舉發違反道路交通管理處罰條例所列之違規事實，本質上為
    行政處分，係公務員基於職務上權力，依法就特定之具體事
    件所為具公法上效果之單方行政行為，基於公務員為公法上
    行為具有公信力之原則，該行政處分當可被推定為真正，其
    據以依法處分之事實認定亦為正確無誤，此與民事訴訟法第
    355 條第1 項規定：「文書依其程式及意旨得認作公文書者
    ，推定其為真正。」之情形相同，本此公信原則，交通員警
    基於其職務權限，依據當場目擊所呈顯之違規事實，攔停製
    單舉發交通違規案件，難謂有何違誤。再佐以證人證述當時
    有兩個警員一起執行勤務舉發本件違規，違規情節兩位員警
    都有目擊，當時視線清楚，不可能誤判等語，可證舉發員警
    係經嚴謹確認異議人之車輛違規闖紅燈後，再攔停舉發，於
    法並無違誤，從而異議人以前開情詞主張本件舉發未輔以客
    觀採證器材取證云云，委不足採。
  (四)綜上，異議人雖以上情置辯，然查執勤員警舉發以闖紅燈違
    規並無違誤，異議人確係於該交岔路口號誌轉換為紅燈後，
    違規闖越紅燈停止線直行，所辯委無可採，其違規闖紅燈之
    事實堪以認定。
五、從而原處分機關依道路交通管理處罰條例第53條第1 項規定
    ，裁處罰鍰5,400 元，並依同條例第63條第1 項第3 款（原
    處分漏載第3 款），記違規點數3 點，核無不當。本件異議
    為無理由，應予駁回。
據上論斷，應依道路交通案件處理辦法第19條，裁定如主文。
中    華    民    國    97    年    1     月    7     日
                  交通法庭法  官    黃潔茹
以上正本證明與原本無異。
如不服本裁定應於送達後5 日內向本院提出抗告狀。
                          書記官    柳瑞宗
中    華    民    國    97    年    1     月    7     日


司法院資訊處製作；財團法人民間司法改革基金會備份。
